【裁判字號】    95,上易,1495
【裁判日期】    951220
【裁判案由】    業務侵占
【裁判全文】
臺灣高等法院臺中分院刑事判決        95年度上易字第1495號
上  訴  人  臺灣臺中地方法院檢察署檢察官
被      告  甲○○
                      1
                    （現另案於臺灣臺中監獄執行）
上列上訴人因業務侵占案件，不服臺灣臺中地方法院95年度易字
第2466號中華民國95年10月5日第一審判決 （起訴案號：臺灣臺
中地方法院檢察署95年度偵字第15295號 ），提起上訴，本院判
決如下：
    主  文
原判決撤銷。
甲○○連續意圖為自己不法之所有，而侵占對於業務上所持有之
物，累犯，處有期徒刑壹年貳月。
    事  實
一、被告前於民國八十九年間，因竊盜案件，經法院判處有期徒
    刑八月確定，於九十年十月十一日執行完畢。緣甲○○於九
    十四年間，受僱於址設臺中縣石岡鄉○○村○○路六八九號
    之鉦記工業股份有限公司（下稱鉦記公司），擔任業務員兼
    送貨員，負責推廣業務、領貨、送貨及代收貨款等工作，為
    從事業務之人，其因積欠卡債且知悉鉦記公司對於領料單之
    製作未有嚴格控管，竟基於意圖為自己不法所有之概括犯意
    ，自九十五年一月間開始至同年三月間止，連續分別以附表
    所示時間，多次以自己名義填寫領料單，分別持向倉庫領取
    如附表所示之貨物後，以變易持有為所有之意思，將之侵占
    入己，並旋即以公司價格之半數變賣予不知情之店家，而得
    款私自花用完畢。
二、案經鉦記公司訴請台灣台中地方法院檢察署檢察官偵查起訴
    。
    理  由
一、按被告以外之人於審判外之陳述 ，雖不符刑事訴訟法第159
    條之1、159條之2、159條之3 、159條之4等規定，而經當事
    人於審判程序同意作為證據，法院審酌該言詞陳述或書面陳
    述作成時之情況，認為適當者，亦得為證據。當事人、代理
    人或辯護人於法院調查證據時，知有第159條第1項不得為證
    據之情形，而未於言詞辯論終結前聲明異議者，視為有前項
    之同意，刑事訴訟法第159條之5定有明文。本件被告於本院
    審理時，就下列證人即告訴人代理人林美玉於審判外之陳述
    部分，未就其證據能力聲明異議，本院審酌該言詞陳述作成
    時之情況，並查無其他不法之情狀，足認為得為本案之證據
    ，依刑事訴訟法第159條之5之規定，有證據能力，合先說明
    。
二、訊據被告甲○○對於前揭事實坦承不諱，核與證人即鉦記公
    司代理人林美玉於警詢中之指述及證人即鉦記公司業務員劉
    宏一於檢察官偵查時證述情節相符，並有被告履歷表影本、
    被告於原審法院民事庭九十五年度訴字第一七二八號訴狀影
    本各一紙、領料單影本五紙附卷可查，被告確有利用業務上
    持有上開物品之機會，加以侵占之事實應堪認定。
三、關於侵占數量之認定：
  (一)被告於原審及本院審理時，就侵占領料單上所示物品，合計
    二百十五箱之事實自白在卷；被告另於原審法院民事庭九十
    五年度訴字第一七二八號案件審理時，以訴狀坦承其分別於
    附表編號一至四所侵占之數量 （其中編號二ＡＯ500部分仍
    以領料單為準），有該訴狀影本附本院卷可查，兩相參照，
    加上有領料單足以佐證之編號五部分四十箱部分，是其侵占
    數量應如附表所示，應可認定。
  (二)告訴人聲請檢察官上訴意旨，雖稱：告訴人清查自九十四年
    一月至九十五年四月十八日止，生產量及出貨量後，發現短
    少之數量高達八千五百四十五箱，金額五百六十八萬二千二
    百五十元云云，然查：上開告訴人所主張之數量，依其所陳
    ，係「清查自九十四年一月至九十五年四月十八日止，生產
    量及出貨量後，發現短少之數量」等情，參酌：I證人丙○
    ○於本院審理時證稱：告訴人公司之作業流程為，領貨人員
    開具領料單向倉庫人員領料後，持領料單向會計人員登入電
    腦資料，開發出貨單送貨；倉庫本身並無紀錄，如果領料人
    員領料後，未持向會計人員登入電腦資料，開發出貨單，無
    法顯示領料事實；領料出貨人員尚有六人；卷附五張領料單
    影本，應是被告領料後未持向會計登入，留在倉庫等語；II
    證人即告訴人公司業務組長劉宏一於偵查中證稱：我們公司
    以總生產量扣除總出貨量及庫存，剩下的差額都算是被告侵
    占的，這些是公司的計算，並沒有證據等語；足見告訴人公
    司於物料之管理上，有重大瑕疵，予被告可乘之機，然以倉
    庫本身既無就領料人領取數量為紀錄，會計人員之出貨紀錄
    又繫之於領料之人是否持領料單前往登記，從事領料出貨之
    人，又非止被告一人，是此告訴人之主張難以採納。
  (三)告訴人另以依該公司電腦所記載出貨量，與倉庫管理員丙○
    ○、被告於出貨時在桌曆上逐日記載之出售量加以比對，自
    九十五年一月二日至九十五年四月十九日差額有三千一百十
    一箱，金額共二百三十四萬九千八百十元；如以被告所載數
    量之加框部分計算，亦有侵占一千二百零八箱，金額為八十
    九萬六千二百三十元云云，惟查告訴人所提出之桌曆影本，
    其上加框部分係被告所載，固據證人丙○○於本院審理時證
    述在卷，然無法排除被告有將領取之貨物，依公司規定送貨
    之可能，是亦難憑採。
四、查刑法業以中華民國九十四年二月二日總統令修正公布，並
    自九十五年七月一日施行。被告行為後，其應適用之相關法
    律已有變更，茲就與本案適用有關之條文，比較說明如下：
  (一)按刑法第二條第一項所稱之法律，係指刑罰所依存的整體法
    律狀態，故法律有變更應指足以影響行為的可罰性與法律效
    果的法令因修正或廢止而有所變更而言。所以刑法法律變更
    概念，應界定在法律規定的改變，足以影響刑罰權判斷者而
    言，刑法總則的變更，自然會影響到個別犯罪的成立，乃至
    於法律效果的結構，自屬法律變更，應為新舊法之比較。而
    刑法修正之後，原屬連續犯之數個犯罪行為，依新法應數罪
    併罰，比較修正前之規定，可依裁判上一罪論處，顯然修正
    前之規定有利於被告，如仍依修正後之規定，對於被告極為
    不利，從而，解釋上對於刑法第二條之解釋，應包括此種影
    響罪刑加重之規定。
  (二)法定刑中罰金刑部分：
    刑法第三十三條第五款業經修正公布，修正後刑法第三十三
    條第五款規定「罰金：新臺幣一千元以上，以百元計算之」
    ，與修正前刑法第三十三條第五款規定「罰金：（銀元）一
    元以上」不同。比較新舊法結果，以修正前即行為時法較有
    利於被告，故依刑法第二條第一項前段規定，本案關於刑法
    第三百三十六條第二項之法定刑罰金部分，自應適用行為時
    之法律即修正前刑法第三十三條第五款規定決定其罰金部分
    之法定刑。
  (三)法定刑中罰金刑提高標準部分：
    被告行為後，刑法施行法第一條之一於九十五年六月十四日
    經以華總一義字第09500085181 號令修正公布增訂。修正增
    訂之刑法施行法第一條之一規定「中華民國九十四年一月七
    日刑法修正施行後（按指九十五年七月一日），刑法分則編
    所定罰金之貨幣單位為新台幣。九十四年一月七日刑法修正
    時，刑法分則編未修正之條文定有罰金刑者，自九十四年一
    月七日刑法修正施行後，就其所定數額提高為三十倍。但七
    十二年六月二十六日到九十四年一月七日新增或修正之條文
    ，就其所定數額提高為三倍」。而本件被告所犯上開規定有
    罰金刑，且為刑法分則編未修正之條文而定有罰金刑者；於
    刑法施行法第一條之一修正增訂前，其貨幣單位為銀元，罰
    金刑之提高標準應適用罰金罰鍰提高標準條例第一條之規定
    「依法律應處罰金、罰鍰者，就其原定數額得提高為二倍至
    十倍。」而再依現行法規所定貨幣單位折算新臺幣條例第二
    條規定「現行法規所定金額之貨幣單位為圓、銀元或元者，
    以新臺幣元之三倍折算之」，比較新舊法適用之結果，其關
    於法定刑為罰金部分之提高標準，新舊法均無不利之情形，
    故依刑法第二條第一項前段規定，本案關於刑法第三百三十
    六條第二項之法定刑罰金提高標準部分，自應適用行為時之
    法律即罰金罰鍰提高標準條例第一條之規定。
  (四)累犯部分：
    刑法第四十七條第一項修正為受徒刑之執行完畢，或一部之
    執行而赦免後，五年以內「故意」再犯有期徒刑以上之罪者
    ，為累犯，若再犯之罪為「過失犯」，則無累犯規定之適用
    ，然依修正前刑法第四十七條之規定，過失犯亦可構成累犯
    ，此項變動影響行為人之刑罰法律效果，係屬新修正刑法第
    二條第一項之「法律變更」，自應依新修正刑法第二條第一
    項但書之規定為新舊法比較。本案被告不論依照修正前刑法
    第四十七條或修正後刑法第四十七條第一項規定，被告均成
    立累犯，應逕適用被告行為時之修正前刑法第四十七條累犯
    之規定。
五、核被告所為，係犯刑法第三百三十六條第二項之業務侵占罪
    。被告先後多次犯行，時間緊接，犯罪構成要件相同，應係
    基於概括犯意反覆為之，依修正前刑法第五十六條連續犯之
    規定，論以一罪，並加重其刑；復查，被告前於八十九年間
    ，因竊盜案件經法院判處有期徒刑八月確定，經入監執行，
    於九十年十月十一日執行完畢等情，有被告之臺灣高等法院
    被告前案紀錄表及臺灣臺中地方法院檢察署刑案資料查註紀
    錄表各一份在卷足參，被告係於前案受有期徒刑執行完畢五
    年以內，故意再犯本案，依修正前刑法第四十七條之規定遞
    加其刑。
六、原審予以論罪科刑固非無見，惟原判決就侵占數量之認定尚
    有未洽，檢察官上訴，認被告侵占金額高達五百餘萬元，雖
    乏積極證據足資證明，然原判決既有上開可議之處即屬無可
    維持，應予撤銷改判。爰審酌被告犯罪之動機、手段、侵占
    之數量及金額、犯罪所生之損害及犯罪後態度等一切情狀，
    量處如主文第二項所示之刑。
七、據上論結，應依刑事訴訟法第三百六十九條第一項前段、第
    三百六十四條、第二百九十九條第一項前段，刑法第二條第
    一項、第三百三十六條第二項，（修正前）第五十六條、（
    修正前）第四十七條，判決如主文。
本案經檢察官乙○○到庭執行職務。
中    華    民    國    95    年    12  月    20      日
            刑事第四庭  審判長法  官  洪  耀  宗
                              法  官  江  德  千
                              法  官  劉  登  俊
上列正本證明與原本無異。
不得上訴。
                              書記官  粘  銘  環
中    華    民    國    95    年  12  月    21        日
附表
┌──┬────┬──────┬──────┬─────┐
│編號│侵占日期│侵占物品品名│規格及數量  │公司價格  │
│    │(年月日)│            │            │（新臺幣）│
├──┼────┼──────┼──────┼─────┤
│ 一 │95.1.20 │AO塑膠杯    │AO360--30箱 │每箱790元 │
│    │        │            ├──────┼─────┤
│    │        │            │AO500--30箱 │每箱890元 │
├──┼────┼──────┼──────┼─────┤
│ 二 │95.3.8  │AO塑膠杯    │AO500--20箱 │每箱890元 │
│    │        │            ├──────┼─────┤
│    │        │            │AO360--30箱 │每箱790元 │
│    │        │            ├──────┼─────┤
│    │        │            │AO700--40箱 │每箱520元 │
├──┼────┼──────┼──────┼─────┤
│ 三 │95.3.10 │AO塑膠杯及紙│AO700--45箱 │每箱520元 │
│    │        │杯          ├──────┼─────┤
│    │        │            │AO360--25箱 │每箱790元 │
│    │        │            ├──────┼─────┤
│    │        │            │AO500--12箱 │每箱890元 │
│    │        │            ├──────┼─────┤
│    │        │            │P200--5箱   │不詳      │
│    │        │            ├──────┼─────┤
│    │        │            │P205--5箱   │不詳      │
├──┼────┼──────┼──────┼─────┤
│ 四 │95.3.17 │AO塑膠杯    │AO500--30箱 │每箱890元 │
│    │        │            ├──────┼─────┤
│    │        │            │AO360--17箱 │每箱790元 │
│    │        │            ├──────┼─────┤
│    │        │            │AO700--20箱 │每箱520元 │
├──┼────┼──────┼──────┼─────┤
│ 五 │95.4.18 │AO塑膠杯    │AO700--10箱 │每箱520元 │
│    │        │            ├──────┼─────┤
│    │        │            │AO360--15箱 │每箱790元 │
│    │        │            ├──────┼─────┤
│    │        │            │AO500--15箱 │每箱890元 │
└──┴────┴──────┴──────┴─────┘
                                                      Ａ


司法院資訊處製作；財團法人民間司法改革基金會備份。
